【裁判字號】    99,交聲,4502
【裁判日期】    991231
【裁判案由】    交管條例聲異
【裁判全文】
臺灣板橋地方法院交通事件裁定        99年度交聲字第4501號
原處分機關  交通部公路總局臺北區監理所
異  議  人
即受處分人  邱靜雯
上列異議人即受處分人因違反道路交通管理處罰條例案件，對於
交通部公路總局臺北區監理所於民國99年12月8 日所為之處分（
原處分案號：北監自裁字第裁40-ZFP060759號、40-ZFQ026989號
），聲明異議，本院裁定如下：
    主  文
異議駁回。
    理  由
一、原處分意旨略以：異議人即受處分人邱靜雯所有之車號０一
    三０－ＭＲ號自用小客貨車經人駕駛，分別於民國九十九年
    八月十五日下午七時五十六分、同日下午八時十八分，行經
    國道高速公路局龍潭收費站、樹林收費站，有不依規定繳費
    之違規行為，經內政部警政署國道公路警察局於九十九年十
    月二十二日分別以公警局交字第ZFP060759 號、第ZFQ02698
    9 號之舉發違反道路交通管理事件通知單，對異議人逕行舉
    發，乃依道路交通管理處罰條例第二十七條第一項規定，各
    裁處罰鍰新臺幣（下同）三千元。異議人則以：上開自用小
    客貨車於九十九年八月十五日通過收費站時未扣到款，伊日
    後亦未收到補繳通知及罰單，但於九十九年九月份有收到八
    月二十日未扣到款之補繳單；因送達處所白天均無人在家，
    所以都於收到郵局張貼的招領單後，前去郵局領取送達之文
    件，且伊於九月二十四日有到郵局領取補繳單，但郵局並未
    告知尚有其他掛號郵件未領取，而伊也未收到招領單，所以
    當然不知尚有其他掛號郵件；伊於九月二十四日到大華郵局
    領取八月二十日之補繳單，並已繳款之情況下，不可能到了
    郵局，卻不去領取八月十五日之補繳單或不去繳交通行費，
    本件伊是未收到補繳單及罰單而未補繳費用等語，表明不服
    而提出異議。
二、按汽車行駛於應繳費之公路、橋樑、隧道或輪渡，不依規定
    繳費者，處汽車所有人或駕駛人新臺幣三千元以上六千元以
    下罰鍰，並追繳欠費，道路交通管理處罰條例第二十七條第
    一項定有明文。次按汽車行駛高速公路，於駛進收費站前，
    應依標誌指示預為減速慢行，並依規定標誌、標線、號誌指
    示或交通勤務警察指揮順序行駛過站繳費，高速公路及快速
    公路交通管制規則第二十三條定有明文。又汽車通行於應繳
    通行費之公路，經收費站不依規定繳費者，徵收機關應向其
    追繳通行費及加收追繳作業費用。前項追繳作業費用包含車
    籍資料查詢費、照片費、帳單列印費、掛號郵資費、人工作
    業費及繳款手續費，各該費用由徵收機關核定之；有第一項
    違規行為者，另由公路主管機關依道路交通管理處罰條例第
    二十七條規定處罰之，公路通行費徵收管理辦法第十五條亦
    定有明文。而車輛不依規定繳納通行費，營運單位應依高速
    公路局查明之車籍資料，製發「補繳通行費及作業處理費通
    知單」，追繳通行費並加收作業處理費用，另用路人應依「
    補繳通行費及作業處理費通知單」所列金額及繳費期限完成
    補繳，逾補繳期限截止日未繳納者，依法舉發，交通部臺灣
    區○道○○○路局電子收費申裝及欠費追繳作業注意事項第
    十三條第二項、第十七條同定有明文。
三、經查：
(一)、本件異議人即受處分人邱靜雯所有車號０一三０－ＭＲ號自
    用小客貨車，分別於九十九年八月十五日下午七時五十六分
    許、同日下午八時十八分許，行經國道公路警察局龍潭收費
    站（第九車道）及樹林收費站（第十車道）之電子收費車道
    時，因卡片餘額不足之原因，致未完成扣款，經通知其補繳
    通行費而未依規定於九十九年九月二十七日繳費期限繳納等
    事實，業經交通部臺灣區○道○○○路局後龍收費站函陳查
    報屬實無訛，有該收費站九十九年十一月三十日高後訴字第
    ０九九０００一八三０號函影本在卷可稽，並有內政部警政
    署國道公路警察局於九十九年十月二十二日分別以公警局交
    字第ZFP060759 號、第ZFQ026989 號之舉發違反道路交通管
    理事件通知單存根聯、遠通電收股份有限公司（下稱遠通公
    司）傳送本院之採證照片、車號查詢汽車車籍各一份、高速
    公路通行費催繳通知單影本二份、國道高速公路局委託遠通
    電收公司辦理電子收費業務送達證書影本二份等附卷可資佐
    證。
(二)、異議人雖以前詞置辯。惟查：本件國道高速公路局委託遠通
    電收公司辦理電子收費業務，遠通電收公司於九十九年九月
    九日將帳單編號分別為00000000000號、000
    00000000號之高速公路通行費催繳通知單送達於異
    議人，上開送達程序均係以異議人之住所地址臺北縣中和市
    （嗣改制為新北市中和區○○○路三八五巷九弄三十號為應
    送達處所，而郵政機關送達於上址時，因未獲會晤應受送達
    即異議人本人，亦無受領文書之同居人、受僱人或應送達處
    所接收郵件人員，乃於九十九年九月九日將上開催繳通知單
    二份寄存在「中和大華郵局」，並各作成送達通知書二份，
    一份黏貼於應受送達人門首，另一份置於該受送達處所信箱
    或適當位置以為送達等情，有國道高速公路局委託遠通電收
    公司辦理電子收費業務送達證書影本二份附卷可稽；又內政
    部警政署國道公路警察局以異議人經通知其補繳通行費而未
    依規定於繳費期限繳納之違規，分別於九十九年十月二十二
    日以公警局交字第ZFP060759 號、第ZFQ026989 號之舉發違
    反道路交通管理事件通知單對異議人逕行舉發，而上開舉發
    違反道路交通管理事件通知單之送達程序亦均係以異議人之
    戶籍住所地址臺北縣中和市○○路三八五巷九弄三十號為應
    送達處所，郵政機關送達於上址時，亦因未獲會晤應受送達
    即異議人本人，亦無受領文書之同居人、受僱人或應送達處
    所接收郵件人員，乃於九十九年十一月三日將上開舉發違反
    道路交通管理事件通知單二份寄存在「中和大華郵局」，並
    各作成送達通知書二份，一份黏貼於應受送達人門首，另一
    份置於該受送達處所信箱或適當位置以為送達等情，有國道
    高速公路警察局送達證書影本二份附卷可稽；另上開送達地
    址臺北縣中和市○○路三八五巷九弄三十號，確為異議人之
    住所地址，亦經異議人於聲明異議狀載明，並有異議人之戶
    籍資料在卷可憑，堪認上開高速公路通行費催繳通知單二份
    於九十九年九月九日送達於異議人上開住所時，及上開舉發
    違反道路交通管理事件通知單二份於九十九年十一月三日送
    達於異議人上開住所時，依行政程序法第七十四條第一項、
    第二項規定，上開高速公路通行費催繳通知單、舉發違反道
    路交通管理事件通知單各二份已分別於寄存送達之日即九十
    九年九月九日、同年十一月三日對異議人發生合法送達之效
    力，至異議人因其個人因素，或未實際居住在上開地址，亦
    未至寄存之郵局領取郵件，以致未能收受上開高速公路通行
    費催繳通知單、舉發違反道路交通管理事件通知單各二份，
    均係可歸責於己，異議人辯稱其未收到補繳單及罰單等語，
    顯屬無據，自無從解免其本件違規行為之裁罰。
四、綜上所述，異議人所有之上開自用小客貨車，確於上開時地
    ，有汽車行駛於應繳費之公路，不依規定繳費之違規行為，
    洵堪認定。從而，原處分機關依首開道路交通管理處罰條例
    之規定，就異議人上開違規行為，各裁處罰鍰三千元，核無
    違誤，應予維持，本件異議人聲明異議，為無理由，應予駁
    回。
據上論斷，應依道路交通管理處罰條例第八十七條第二項，道路
交通案件處理辦法第十八條，裁定如主文。
中    華    民    國    99    年    12    月    31    日
                  臺灣板橋地方法院交通法庭
                                    法  官  楊志雄
以上正本證明與原本無異
如不服本裁定應於送達後五日內向本院提出抗告狀
                                書記官  陳春銘
中    華    民    國    99    年    12    月    31    日

司法院資訊處製作；財團法人民間司法改革基金會備份。
